【裁判字號】    99,交抗,1782
【裁判日期】    990928
【裁判案由】    違反道路交通管理處罰條例
【裁判全文】
臺灣高等法院交通事件裁定            99年度交抗字第1782號
抗  告  人
即受處分人  甲○○
上列抗告人因違反道路交通管理處罰條例案件，不服臺灣板橋地
方法院，中華民國99年8 月10日所為裁定（99年度交聲字第2263
號，原處分案號：交通部公路總局臺北區監理所板橋監理站民國
99年7月5日板監裁字第裁41-AEY902907號），提起抗告，本院裁
定如下：
    主  文
抗告駁回。
    理  由
一、原裁定意旨略以：處分人甲○○於民國99年6 月20日12時34
    分許，騎乘車號AA5-528號重型機車，行經臺北市○○○路○
    段86巷6 號，因有「不按遵行之方向行駛（逆向行駛）」之
    違規行為，經臺北市政府警察局大安分局員警掣單舉發，原
    處分機關依道路交通管理處罰條例第45條第1 款之規定裁處
    新臺幣900元罰鍰，並依同法第63條第1項第1款記違規點數1
    點。受處分人固不否認於上開時地有不按遵行之方向行駛（
    逆向行駛）之違規行為，惟辯稱：其對違規地點不熟，從未
    經過，且在待轉區看違規地點極似雙向道，駛入後漸發現為
    單行道，迴轉時已來不及，其無故意過失且已盡相當注意義
    務云云。惟標誌、標線之設置，乃用以將道路通行權指定給
    車輛駕駛人與行人，管制其行止及轉向之交通管制設施，而
    主管機關對於系爭路段依當地之實際路況、行車流量、交通
    安全之情況，而作禁制、警告、指示、及遵行時間之標誌、
    標線措施，乃屬行政機關之適法合理之行政裁量範圍，除有
    重大、明顯瑕疵或其他違法情形外，尚非法院所得任意指摘
    或變更，故交通標誌、標線之設置是否合理、是否便於駕駛
    人駕駛之問題，與受處分人是否違法無涉。又舉發機關與繪
    設標線機關係不同機關，衡情並無故設陷阱舉發之疑。且受
    處分人為合法領有駕駛執照之人，其駕駛車輛自應隨時注意
    各路段所設立之標誌、標線並遵行之，不得任意質疑標誌、
    標線之設置而圖免責任，況依卷附現場照片，該處路面、路
    口標誌均極明顯，當無誤認之理，則受處分人空言指摘該等
    路段標誌設置不當云云，並無足採。是受處分人確有「不按
    遵行之方向行駛（逆向行駛）」之違規行為。原處分機關所
    為裁罰，核無違誤，受處分人之異議為無理由，應予駁回等
    語。
二、抗告人即受處分人甲○○抗告意旨略稱：其異議理由非指摘
    舉發機關誘騙駕駛人違規之意，而係指違規地點道路略中央
    處畫設區格線極似雙向道，即一般理性第三人亦易誤認，如
    何期待無特別認識之人可以立即反應遵守，而舉發機關顯知
    駕駛人易生錯誤，乃派警察駐守等候，係利用不易察覺而為
    之不平等。因之，受處分人違反行政法上義務之行為，非出
    於故意或過失，依行政罰法第7條第1項規定，應不予處罰。
    且依法務部94年6 月22日法律字第0940022452號函釋：現代
    民治主法治國家對於行為人違反行政法上義務欲加以處罰時
    ，應由國家負證明行為人有故意或過失之舉證責任，方為保
    障人權之進步立法。又當時被載乘客李某，亦無法立即分辨
    該處為單行道云云。
三、經查：
  (一)按汽車駕駛人，爭道行駛不按遵行之方向行駛者，處新臺幣
    600元以上1,800元以下罰鍰；汽車駕駛人有第45條情形者，
    除依原條款處罰鍰外，並記違規點數1 點，道路交通管理處
    罰條例第45條第1 款、第63條第1項第1款分別定有明文。又
    按標線用以管制交通，係表示警告、禁制、指示之標識，以
    線條、圖形、標字或其他導向裝置劃設於路面或其他設施上
    ；標線依其型態原則上分類如左：一線條以實線或虛線標繪
    於路面或緣石上，用以管制交通者，原則上區分如左：(十)白
    虛線與白實線並列設於路段中，用以分隔同向車道，白實線
    側禁止變換車道或跨越，道路交通標誌標線號誌設置規則第
    148條、第149條第1項第1款第10目分別定有明文。
  (二)查受處分人對其於上開時、地有不按遵行之方向行駛（逆向
    行駛）之違規行為，並不否認，惟辯稱：違規地點道路略中
    央處畫設區格線極似雙向道，即一般理性第三人亦易誤認，
    如何期待無特別認識之人可以立即反應遵守，其違規行為，
    非出於故意或過失，應不予處罰。然查臺北市○○○路○ 段
    86巷近新生南路口之道路一側停滿機車、腳踏車，另一側地
    面劃設白虛線與白實線並列之縱向標線，並於縱向標線兩端
    劃歸行人專用位置之地面，亦劃設行人專用之標字，且該行
    人專用通行區○○○路幅四分之一，此觀卷附現場照片即明
    （見原審卷第9、10 頁），是道路交通主管機關依規定因應
    違規地點之路況，劃設有明確標線，用以管制交通，該標線
    位置尚非位於道路中央，而係位於約路幅寬度四分之一之單
    側，且於該巷道劃歸行人專用部分之起始位置亦劃設行人專
    用之標字，顯極易辨識，而無誤認之虞，則受處分人指摘主
    管機關設置標線不當，僅為受處分人主觀意見，非可憑採。
  (三)另參諸違規位置之標線為白虛線與白實線並列，而非用以分
    隔同向車道之雙白實線或雙黃實線，受處分人既係領有合格
    駕駛執照之駕駛人，對於白虛線與白實線並列標線所示意義
    即應熟知並確實遵守，受處分人既已目視標線猶違規駛入，
    難謂受處分人之違規行為無故意，是抗告意旨辯稱：受處分
    人並無故意或過失云云，亦非可採。
四、綜上所述，受處分人有不按遵行之方向行駛（逆向行駛）之
    違規事實，事證明確，堪以認定。原裁定以原處分並無違誤
    ，而駁回受處分人之聲明異議，核無不合，應予維持。受處
    分人徒執前詞提起抗告，指摘原裁定不當，為無理由，應予
    駁回。
據上論斷，應依道路交通案件處理辦法第26條，刑事訴訟法第41
2條，裁定如主文。
中    華    民    國    99    年    9     月    28    日
                  刑事第二十庭審判長法  官  楊貴雄
                                    法  官  許必奇
                                    法  官  周明鴻
以上正本證明與原本無異。
不得再抗告。
                                    書記官  郭彥琪
中    華    民    國    99    年    9     月    29    日

司法院資訊處製作；財團法人民間司法改革基金會備份。
